【裁判字號】    89,易,2570
【裁判日期】    890831
【裁判案由】    竊佔
【裁判全文】
臺灣板橋地方法院刑事判決                        八十九年度易字第二五七號
    公  訴  人  臺灣板橋地方法院檢察署檢察官
    被      告  丙○○
右列被告因竊佔案件，經檢察官提起公訴（八十九年度偵續字第一０五號），本院判
決如左：
    主  文
丙○○意圖為自己不法之利益，而竊佔他人之不動產，處有期徒刑參月。
    事  實
一、丙○○意圖為自己不法之利益，明知坐落臺北縣中和市○○段瓦瑤小段一三七之
    二十地號之建築基地留設法定空地係其與乙○○、甲○○及趙昌福所分別共用（
    乙○○﹑甲○○﹑趙福昌所有權應有部分各五分之一，丙○○所有權應有部分僅
    五分之二），竟未經其他共有人乙○○﹑甲○○之同意，於民國（下同）八十五
    年間（起訴事實誤載為八十七年間），竊佔其與他人共有之上開土地，在其挖築
    地基興蓋二層水泥建物供己經營自助餐聽及居住使用，佔用面積零點零零二七公
    頃，排除其他共有人就該土地之具體使用收益權。
二、案經被害人乙○○、甲○○訴請台灣板橋地方法院檢察署檢察官偵查起訴。
一、訊據被告丙○○對於右揭時地加蓋水泥房屋經營自助餐聽及供居住使用佔用上開
    與他人共有之土地等情固供承不諱，惟辯稱：該房屋於其母在六十七年間購入建
    物門牌為台北縣中和市○○路四十四號房屋時即已蓋好，當時其一家人即居住在
    該處，且該房屋所佔用之畸零地亦一直歸其一家人使用，其雖於七十八年間始取
    得該處之所有權，然均維持現狀，至八十五年間所為僅係將房屋加以原地改建而
    已，是其之竊佔行為早已於二十一年前完成，所犯竊佔罪之追訴權時效早已完成
    。而告訴人係因其簡易搭蓋之一﹑二樓建物屋頂為鐵皮，三樓以上住戶無現成地
    基可供使用，乃心生不滿檢舉違建報拆，並提出本件告訴，實則伊已取得五樓住
    戶共有人趙福昌之同意，而告訴人等居住於三樓及四樓，均由後院公共樓梯進出
    ，彼此互不相干，根本不受伊搭蓋建物行為影響，而現今該建物亦因屬違建為主
    管機關拆除，伊已無竊佔行為云云。
二﹑經查：
（一）本件坐落臺北縣中和市○○段瓦瑤小段一三七之二十地號建築基地留設法定空
      地係被告與告訴人乙○○、甲○○，及趙福昌所分別共用，乙○○﹑甲○○﹑
      趙福昌所有權應有部分各五分之一，被告所有權應有部分僅五分之二，經被告
      供認明確，並有告訴人乙○○﹑甲○○所提土地登記簿謄本﹑土地所有權狀影
      本﹑趙福昌出具公共設施使用同意書影本可按。又被告於上開土地搭蓋之二層
      樓水泥建物屬違章建築，經檢察官囑請台北縣中和市地政事務所勘驗測繪後，
      其佔用臺北縣中和市○○段瓦瑤小段一三七之二十地號土地面積為零點零零二
      七公頃，有八十八年度他字第六八六號偵查卷第二十一頁附八十八年八月二十
      六日勘驗筆錄，及台北縣中和市公所八十六年七月十四日八六北縣中工字第三
      三００五號函﹑台北縣中和市地政事務所八十八年九月六日八八縣中地二字第
      一一三八一號土地位置測量成果圖可憑。
（二）又被告丙○○於六十七年佔用共有土地所搭建物為石棉瓦房屋，其係於八十五
      年間全部拆除新重打地基而後興建右開水泥房屋，兩者佔用之面積雖大致相同
      ，然已由一層樓改建為二層樓，為被告丙○○所自認（見八十八年度他字第六
      八六號偵查卷第三十一頁正面偵訊筆錄﹑八十九年度偵續字第一０五號偵查卷
      附八十九年五月十九日偵訊筆錄），並經告訴人乙○○、甲○○於偵訊時指述
      屬實（見八十八年度他字第六八六號偵查卷第十六頁背面﹑第三十頁背面偵訊
      筆錄）。則被告係於八十五年間，拆除既有建物，重新構築地基興建二層樓之
      水泥建物，此一行為應與被告先前佔用原地舊有房屋之竊佔行為割裂，而屬新
      發生之竊佔行為，被告辯稱其竊佔行為之追訴權時效業已完成乙節，不足為據
      。而被告明知坐落臺北縣中和市○○段瓦瑤小段一三七之二十地號建築基地留
      設法定空地係其與告訴人乙○○、甲○○，及趙福昌所分別共用，竟佔用與他
      人共有土地挖築地基興建二層水泥建物供己使用，未徵得合計應有部分達五分
      之二之共有人即告訴人甲○○﹑乙○○之同意，排除該等共有人使用收益之權
      限，其行為於客觀上已侵害他共有人之所有權，於主觀上亦有謀取自己不法利
      益意圖無誤。至於被告竊佔土地搭蓋之二層水泥建物縱因屬違章建築，而為行
      政主管機關依法拆除一部使其不堪使用（見被告庭呈答辯狀所附照片），惟被
      告竊佔行為既已完成，此僅屬事後排除違法狀態，無礙被告罪責成立，本件事
      證明確，被告犯行堪以認定。
三﹑核被告所為係犯刑法第三百二十條第二項之竊佔罪。爰審酌被告犯罪動機﹑目的
    ﹑情節﹑竊佔共有土地面積﹑位置，對告訴人權益所生損害程度，及犯罪後態度
    等一切情狀，量處如主文所示之刑，以資懲戒。
據上論斷，應依刑事訴訟法第二百九十九條第一項前段，刑法第三百二十一條第二項
，罰金罰鍰提高標準條例第一條前段判決如主文。
本案經檢察官許景森到庭執行職務
中    華    民    國      八十九      年    八      月    三十一        日
          臺灣板橋地方法院刑事第四庭
                                          法  官  陳  恒  寬
右正本證明與原本無異。
如不服本判決，應於判決送達後十日內，向本院提出上訴狀。
                                          書記官  葉  瑩  庭
中    華    民    國      八十九      年    八      月    三十一        日
附錄本案所犯法條全文
中華民國刑法第三百二十條
(普通竊盜罪、竊佔罪)
意圖為自己或第三人不法之所有，而竊取他人之動產者，為竊盜罪，處五
年以下有期徒刑、拘役或五百元以下罰金。
意圖為自己或第三人不法之利益，而竊佔他人之不動產者，依前項之規定
處斷。
前二項之未遂犯罰之。


司法院資訊處製作；財團法人民間司法改革基金會備份。
